臺灣桃園地方法院刑事判決　　　　　　　　　　　　　九十年度易字第一九九二號
　　公　訴　人　臺灣桃園地方法院檢察署檢察官
　　被　　　告　乙○○
　　輔　佐　人　甲○○
　　即被告之父
右列被告因竊盜案件，經檢察官提起公訴（九十年度偵字第一三四一八號），及移送
併辦（九十年度偵字第一七○一七號、九十年度偵字第一六○五六號、九十一年度偵
字第五二八號、九十年度偵字第二○九七五號）本院判決如左：
        主  文
乙○○連續竊盜，處有期徒刑陸月，如易科罰金，以參佰元折算壹日。扣案機車鑰匙
貳支均沒收。
        事  實
一、乙○○前因竊盜案件，經本院簡易庭以八十九年度壢簡字第一五六六號判處罰金
    五千元確定，於九十年四月三日繳清罰金完畢（不構成累犯），仍不知悔改，其
    有施用安非他命之習慣，疑為精神分裂病合併安非他命濫用之病患，於後述行為
    時已達精神耗弱之程度，惟仍有部分之現實感，卻基於意圖為自己不法所有之概
    括犯意，連續於附表一所示之時間、地點，以附表一所示之方法，竊取附表一所
    示被害人所有之財物，並分別經警於附表二所示之時間、地點查獲，而扣得附表
    二所示乙○○所有之作案工具。
二、案經桃園縣警察局、該局中壢分局、平鎮分局報告台灣桃園地方法院檢察署檢察
    官偵查起訴及移送併辦。
        理  由
一、訊據被告乙○○固承認有以自備鑰匙，或直接以仍插在機車上之鑰匙，於附表一
    所示之時、地發動各該機車，將機車騎走，而於附表二之時、地為警查獲之事實
    ，惟否認有何竊盜犯行，辯稱：伊搞不清楚是自己的或朋友的車子，才會誤騎云
    云。經查：附表一編號一至四之犯罪事實，業據被害人丙○○、戊○○、劉建成
    及林拋里分別於警訊及本院調查時指訴綦詳，並經證人即於附表一編號一之時、
    地查獲被告之警員彭小輝到庭證述查獲情節無誤，復有車輛竊盜、車牌失竊資料
    個別查詢報表—查詢認可資料四份、贓物領據四張在卷可稽，並有機車鑰匙二支
    扣案可資佐證，足見被告確有於右開時、地將上開機車騎走之犯行。至被告雖辯
    稱其患有精神病，以為係朋友或自己的機車，以致誤騎云云，然被告縱認上開機
    車係其友人之機車，亦不得未經其友人同意，而擅自騎走，否則仍屬竊盜行為，
    是被告此部分之辯解，顯不可採。再參酌被告於警、偵訊時，對於其為何騎乘贓
    車等情節，均能詳細描述而為答辯，而於本院歷次訊問時，亦均條理清晰，能針
    對問題回答，足見其對於日常生活知識、基本事理，並非全然不知。又被告竊取
    附表一編號三之機車，為警查獲時，曾辯稱誤以為係朋友宋健中之機車，所以才
    騎走云云，然證人宋健中於警訊中卻證稱：之前被告曾未經伊同意將其機車騎走
    ，本件查獲當天被告有打二、三通電話給伊要借機車，但伊自己要使用所以未借
    被告，被告可能因此竊取他人機車等語屬實，是被告顯然明知該車並非宋健中所
    有；況被告當日之行竊過程，係先持鑰匙將該機車置物箱鑰匙孔破壞，打開置物
    箱發現並無財物，再持鑰匙欲打開電門開關，此部分復據被害人劉建成指述綦詳
    ，是被告若誤以為係自己或朋友之機車，焉有先破壞置物箱鑰匙孔打開置物箱，
    見無財物後再發動電門之可能？由此益見被告每於騎乘贓車為警查獲時，均以誤
    騎朋友之車置辯，應屬臨訟卸責之詞。再輔佐人即被害人之父於本院調查時，亦
    陳稱：被告自己之機車不見，就去騎別人之車子，被告會騎不同之機車回來等語
    ，是被告顯然知悉其於右開時、地騎乘之機車，均非自己所有之機車無誤。至被
    告於案發時之精神狀況，雖達精神耗弱之程度，但仍有部分之現實感乙節，業經
    本院委請行政院衛生署桃園療養院為被告為精神鑑定，其鑑定結果認：乙○○疑
    為一精神分裂病合併安非他命濫用之病患，但仍須排除安非他命精神病之可能性
    。約自二十六歲起開始吸食安非他命、、、如以陳員於九十年八、九、十月之偷
    竊涉案時間而言，其精神狀況仍屬於精神病期間，雖然個案的竊盜行為與幻覺及
    妄想無關，應仍有部分之現實感，但精神分裂症之負性及退化症狀可能導致現實
    感與判斷力偏差，進而產生衝動、不負責任等人格敗壞的行為模式。以此推之，
    個案涉案當時之精神狀態可能已達精神耗弱程度，但未達心神喪失程度等情，有
    該院九十一年一月三十日（九一）桃療醫字第四六三號函暨所附精神鑑定報告書
    一份附卷可參，是被告於案發時之精神狀態確有低於一般人之正常層次之情形，
    然未達對外界全然欠缺知覺理會之程度。綜上所述，本件事證明確，被告犯行，
    堪以認定。
二、核被告乙○○所為，係犯刑法第三百二十條第一項之普通竊盜罪及同條第三項、
    第一項之普通竊盜未遂罪，其先後三次竊盜既遂及一次竊盜未遂之犯行，均時間
    緊接，觸犯構成要件相同之罪名，顯係基於概括犯意為之，應依連續犯之規定以
    一竊盜既遂罪論，並依法加重其刑。再被告為精神耗弱之人，應依刑法第十九條
    第二項規定減輕其刑，並依刑法第七十一條第一項規定，先加後減之。爰審酌被
    告前因竊盜案件，經本院簡易庭以八十九年度壢簡字第一五六六號判處罰金五千
    元確定，於九十年四月三日繳清罰金（不構成累犯）完畢，有臺灣高等法院被告
    全國前案紀錄表一份在卷可考，仍不知悔改，於四個月之時間內連續竊取機車四
    台，犯罪所生之危害不輕，及被告犯後之態度等一切情狀，量處如主文所示之刑
    ，並諭知易科罰金之折算標準。扣案鑰匙二支，為被告所有，供犯本罪所用之物
    ，已如前述，應依刑法第三十八條第一項第二款，予以沒收。
三、移送併辦意旨另以（九十年度偵字第一七○一七號部分）：被告乙○○於九十年
    十月七日下午四時三十分許，在桃園縣平鎮市○○路十四巷十二號侵入被害人丁
    ○○住處，竊取丁○○所有之書包、皮包（內有身分證、健保卡、現金七百元）
    等物，嗣於同日晚上七時三十分許，在桃園縣中壢市○○路、遠東路口查獲被告
    持有丁○○之身分證及健保卡，因認被告涉有竊盜罪嫌等語。訊據被告堅詞否認
    有為上開竊盜犯行，辯稱該身份證及健保卡係伊在桃園市○○路與中山路口之大
    廟拾得等語。經查：本件被告雖持有被害人遭竊之部分贓物，然持有贓物之原因
    多端，若無其他事證以資佐證，實難僅憑被告持有贓物，即認其有竊盜之犯行。
    又本件被告僅持有健保卡等不具經濟價值之贓物，其餘現金等物，並未在被告身
    上查獲；再參酌被告並非在與案發現場緊接、緊鄰之時、地，為警查獲，則上開
    贓物係他人竊取後，丟棄於他處，而為被告拾獲等情，亦屬可能之事，尚無法以
    此遽認被告確有竊盜犯行。是公訴人移送併辦部分既乏證據足認與前揭論罪科刑
    部分具有裁判上一罪關係，自應退由檢察官另為妥適之處理。
四、移送併辦意旨另以（九十年度偵字第二○九七五號）：被告乙○○意圖為自己不
    法之所有，於九十年十一月二十四日十一時許，在桃園縣桃園市○○路一二二號
    前，竊取被害人曾熹玉所有之ＲＷＷ—四三三三號機車，作為代步工具之用，嗣
    於九十年十一月二十九日晚上十時三十分許，在桃園縣中壢市○○路三五一巷九
    號前為警查獲，因認被告涉有竊盜罪嫌等語。本件公訴人認被告涉有竊盜罪嫌，
    係以被告為警查獲騎乘上開贓車為主要論據；訊據被告堅詞否認有為上開竊盜犯
    行，辯稱：該車係向綽號「阿文」之人借來的等語。經查：被告自始均未承認有
    竊取上開機車之犯行，再被告為警查獲之時間，距離該車失竊之時間相隔將近五
    日，是被告實有可能自他人手中取得該車，而非其自行竊取，是本件尚無法僅憑
    被告持有上開贓車，即認定其有竊盜之犯行。公訴人併辦部分既乏證據足認與前
    揭論罪科刑部分具有裁判上一罪關係，自應退由檢察官另為妥適之處理，附此敘
    明。
據上論斷，應依刑事訴訟法第二百九十九條第一項前段，刑法第五十六條、第三百二
十條第一項、第十九條第二項、第四十一條第一項前段、第三十八條第一項第二款，
罰金罰鍰提高標準條例第一條前段、第二條，判決如主文。
本案經檢察官柯怡如到庭執行職務。
中        華        民        國    九十一    年   三    月    十五     日
                                    臺灣桃園地方法院刑事第四庭
                                         審判長法  官   陳世宗
                                               法  官   鄭新後
               法  官   游士珺
右正本證明與原本無異。
如不服本判決，應於判決送達後十日內向本院提出上訴狀( 應附繕本 )，上訴於
臺灣高等法院。
                                               書記官   王曉雁
中        華        民        國     九十一   年   三   月    二十一    日
附論罪科刑之法條：
刑法第三百二十條
意圖為自己或第三人不法之所有，而竊取他人之動產者，為竊盜罪，處五年以下有期
徒刑、拘役或五百元以下罰金。
意圖為自己或第三人不法利益，而竊佔他人之不動產者，依前項之規定處斷。
前二項之未遂犯罰之。
附表一：
 ┌──┬────┬────┬───┬───────┬─────────┐
 │編號│犯罪時間│犯罪地點│被害人│竊得物品      │行竊方式          │
 ├──┼────┼────┼───┼───────┼─────────┤
 │    │民國九十│桃園縣中│鄭余秀│ＱＡＩ—二八○│持自備鑰匙發動該機│                │
 │ 一 │年八月八│壢市中和│鳳（平│號輕型機車一台│車後騎走以供代步之│
 │    │日下午二│路二四五│日由黃│              │用。              │
 │    │時許    │號      │小華使│              │                  │
 │    │        │        │用）  │              │                  │
 ├──┼────┼────┼───┼───────┼─────────┤
 │    │九十年九│桃園縣中│戊○○│ＲＰＪ—○六三│見該機車鑰匙仍插在│
 │ 二 │月十七日│壢市新中│      │號輕型機車一台│車上，即將該車騎走│
 │    │凌晨零時│一街二一│      │              │以供代步。        │
 │    │許      │號      │      │              │                  │
 │    │        │        │      │              │                  │
 │    │        │        │      │              │                  │
 ├──┼────┼────┼───┼───────┼─────────┤
 │    │九十年九│桃園縣平│劉建成│ＧＲ６—八一三│持自備鑰匙發動該機│                │
 │ 三 │月二十日│鎮市德育│      │號重型機車一台│車之際，即為被害人│                │
 │    │下午六時│路一號  │      │              │劉建成當場發現，致│
 │    │四十分許│        │    │              │未得逞。          │
 │    │        │        │      │              │                  │
 ├──┼────┼────┼───┼───────┼─────────┤
 │ 四 │九十年十│桃園縣中│林拋里│ＩＴＫ—○七六│持自備鑰匙發動該機│
 │    │二月一日│壢市興仁│      │號重型機車一台│車後騎走供代步之用│
 │    │上午八時│路一段七│      │              │。                │
 │    │三十分許│八號    │      │              │                  │
 └──┴────┴────┴───┴───────┴─────────┘
附表二：
 ┌──┬────┬────┬───────────┐
 │編號│拘捕時間│拘捕地點│    扣案物品          │
 ├──┼────┼────┼───────────┤
 │ 一 │九十年八│桃園縣中│     機車鑰匙一支     │
 │    │月九日下│壢市中正│                      │
 │    │午六時三│路十五之│                      │
 │    │十分許  │四號旁  │                      │
 │    │        │        │                      │
 ├──┼────┼────┼───────────┤
 │ 二 │九十年十│桃園縣中│       無             │
 │    │月七日晚│壢市中華│                      │
 │    │上七時三│路、遠東│                      │
 │    │十分許  │路口    │                      │
 ├──┼────┼────┼───────────┤
 │ 三 │九十年九│桃園縣平│       無             │
 │    │月二十日│鎮市德育│                      │
 │    │晚上六時│路一號旁│                      │
 │    │四十分許│        │                      │
 │    │        │        │                      │
 ├──┼────┼────┼───────────┤
 │ 四 │九十年十│桃園縣中│    機車鑰匙一支      │
 │    │二月二十│壢市中北│                      │
 │    │一日上午│路與實踐│                      │
 │    │八時    │路口    │                      │
 │    │        │        │                      │
 │    │        │        │                      │
 └──┴────┴────┴───────────┘
